【裁判字號】    89,易緝,298
【裁判日期】    900319
【裁判案由】    詐欺
【裁判全文】
臺灣高雄地方法院刑事判決                        八十九年度易緝字第二九八號
    公  訴  人  臺灣高雄地方法院檢察署檢察官
    被      告  甲○○
    選任辯護人  施吉安
右列被告因詐欺案件，經檢察官提起公訴（八十三年度偵字第一六九五二號），本院
判決如左：
    主  文
甲○○意圖為自己不法之所有，以詐術使人將本人之物交付，處拘役伍拾日，如易科
罰金，以參佰元折算壹日。緩刑貳年。
    事  實
一、甲○○明知自己經濟拮据，無清償能力，然為清償地下錢莊及其他借款之利息，
    竟意圖為自己不法之所有，於民國（下同）八十二年十二月下旬某日（檢察官誤
    載為八十三年一月十四日），至高雄市○○區○○路二三０號丙○○住處，向丙
    ○○佯稱其有新店要開張，因裝潢店面之需，而向丙○○詐借新台幣（下同）四
    十萬六千九百五十元，致丙○○因此陷於錯誤不疑有他，如數借予，並約定八十
    三年一月十四日償還，屆期甲○○無法償還，乃另簽發一張本票交予丙○○，約
    定延長至八十三年二月二十八日清償，然甲○○竟於清償日到期前之同年二月二
    十七日逃往印尼，屆期丙○○遍尋不著甲○○，始知受騙。
二、案經告訴人丙○○訴請台灣高雄地方法院檢察署檢察官偵辦起訴。
    理  由
一、訊據被告甲○○固坦承有向告訴人丙○○借款四十萬六千九百五十元，且開立本
    票，並在其尚未清償完畢時即前往印尼之等情不諱，惟矢口否認有何詐欺之故意
    及行為，辯稱：「因當時被地下錢莊逼錢才出國，我想出國存錢再回來還。」、
    「是因為被朋友倒會，所以才會退票」、「因為朋友邀約才會去印尼工作。」云
    云。惟查（一）被告係以新店裝潢為由向告訴人借款，然於借得上開款項後，卻
    用以兌現到期票款等情，業據被告於本院九十年一月八日審理時供訴綦詳，是被
    告以裝潢為幌子，向告訴人借錢去清償其他欠款，有施詐術之行為一節堪以認定
    。（二）被告係自八十一年起開始經營「這家派店」，惟自八十二年起，該店之
    營運狀況即有問題，此業據被告於本院審理時供陳在卷，可證被告於八十二年十
    二月底，向告訴人借款時經濟已陷於困境，並無償債之能力。（三）被告既無清
    償能力，猶藉詞向告訴人借款，並佯稱可於八十三年一月十四日清償，旋於延長
    清償日到期前潛逃印尼，此有本票一紙、入出境記錄表影本在卷可按，被告主觀
    上有詐欺之犯意及不法所有之意圖亦堪以認定。綜上所述，被告事後辯解顯係飾
    卸之詞，不足採信，被告犯罪事證明確，犯行足堪認定。
二、核被告所為，係犯刑法第三百三十九條第一項之詐欺取財罪。爰審酌被告並無前
    科，品行非劣，犯罪之手段、目的，犯罪所取得之利益，事後已與告訴人達成民
    事和解，有和解書乙紙附卷可稽，及犯後態度良好等一切情狀，量處如主文所示
    之刑，以資懲儆。再按現行刑法第四十一條業經總統於九十年一月十日公布，並
    於同年月十二日生效，因被告所犯詐欺部分，其最重本刑為五年以下有期徒刑之
    罪，且受有六月以下有期徒刑之宣告，依刑法第二條第一項前段規定之從新主義
    原則，應依修正後刑法第四十一條第一項之規定，就詐欺部份，諭知有期徒刑易
    科罰金之折算標準。又被告未曾受有期徒刑以上刑之宣告，此有台灣高等法院被
    告全國前案紀錄表可查，因一時失慮，偶罹刑典，經此偵審程序及刑之宣告後，
    應知警惕，而無再犯之虞，且與告訴人達成和解，本院認前開所宣告之刑，以暫
    不執行為適當，並宣告緩刑二年，以啟自新。
三、至臺灣高雄地方法院檢察署檢察官以該署八十五年度偵字第一０八九八號移送併
    辦另以：被告基於意圖為自己不法所有之概括犯意，分別於八十二年五月三日及
    同年月十五日間，向乙○○佯稱要做生意而向其借款六十萬六千九百元及四十九
    萬五千七百元，並交付支票二紙（付款銀行皆為高雄區中小企業銀行、支票號碼
    分為ＡＹＡ0000000、ＡＹＡ0000000、帳號為２０５－０、金額
    分為六十萬六千九百元及四十九萬五千七百元）並加以背書，屆期後該支票遭退
    票且被告避不見面，乙○○始之受騙，而認與前揭論罪科刑之詐欺罪具有連續犯
    之裁判上一罪關係，惟查移送併辦部分之犯罪時間與上開論罪科刑部分之犯罪時
    間相隔約七月之久，且被告當時經濟能力尚佳，亦有付過五次利息，尚難認被告
    有不法所有之意圖，是本院認移送併辦部分與上開論罪科刑部分應無連續犯關係
    ，非屬裁判上一罪，本院無從併予審理，應退回臺灣高雄地方法院檢察署檢察官
    另為妥適之處理，附此敘明。
據上論斷，應依刑事訴訟法第二百九十九條第一項前段，刑法第二條第一項前段、第
三百三十九條第一項、修正後第四十一條第一項、第七十四條第一款，罰金罰鍰提高
標準條例第一條前段、第二條，判決如主文
本案經檢察官吳昭瑩到庭執行職務
中      華      民      國    九十      年      三      月     十九     日
                                    臺灣高雄地方法院刑事第三庭
                                        法  官  李  淑  惠
右正本證明與原本無異。
如不服本判決，應於判決送達後十日內，向本院提出上訴狀。
                                        書記官  馮  欽  鳳
中      華      民      國      九十      年      三    月      十九    日


司法院資訊處製作；財團法人民間司法改革基金會備份。
